【裁判字號】    90,重上更(二),50
【裁判日期】    901031
【裁判案由】    懲治盜匪條例等
【裁判全文】
台灣高等法院台中分院刑事判決                  九十年度重上更(二)字第五號
    上  訴  人  臺灣台中地方法院檢察署檢察官
    上  訴  人
    即  被  告  辛○○
            （即曾瑞永）
                丙○○
            （即何龍池）
    共      同
    選任辯護人  莊明智
    上  訴  人
    即  被  告  子○○
            （即劉阿雄）
    指定辯護人  本院公設辯護人  庚○○
右上訴人等因被告等盜匪等案件，不服台灣台中地方法院中華民國八十五年九月二十
三日第一審判決（民國八十五年度重訴字第二四九號，起訴案號：台灣台中地方法院
檢察署民國八十四年度偵字第一六三二二號、第一八二三二號），提起上訴，本院判
決後經最高法院第二次發回更審，本院判如左．
      主  文
原判決關於辛○○、丙○○、子○○部分撤銷。
辛○○（即曾瑞永）、丙○○（即何龍池）、子○○（即劉阿雄）共同私行拘禁，辛○○處有期徒刑肆年，丙○○處有期徒刑伍年，子○○處有期徒刑貳年陸月，扣案之
手銬貳副、膠帶壹捲、癸○○所簽發發票日為民國八十四年八月七日，到期日為民國
八十四年十月七日，面額新台幣二千五百四十萬元之第二九二二０四號本票乙張均沒
收。
      事  實
一、丙○○（原名何龍池）曾有妨害自由、煙毒等前科紀錄，最後一次因煙毒案件，
    經臺灣臺中地方法院院於民國（下同）七十六年十一月二十四日以七十六年度訴
    字第七三九號刑事判決判處有期徒刑十四年，嗣經本院以七十七年度上訴字第一
    二二號刑事判決駁回上訴而告確定，復經依中華民國七十七年及中華民國八十年
    罪犯減刑條例減為有期徒刑九年四月，再減為有期徒刑八年八月，而於八十四年
    十月十一日假釋執行完畢。
二、緣辛○○（原名曾瑞永）與子○○（原名劉阿雄）於八十一年八月十四日共出資
    新台幣（下同）二千萬元（其中辛○○出資一千三百四十萬元）借予癸○○，雙
    方約定清償期為八十二年八月十三日，亦即借款期限為一年，並由癸○○提供彰
    化縣員林鎮○○段地號一八三四、一八三七、一八三八、一八三九、一八四０號
    等五筆土地及其地上建物即建號一一三八、一四四九、一四五０、一四五一、一
    四五二號等五棟建物設定第二順位抵押權以供擔保（已由台中市第一信用合作社
    設定第一順位抵押權六千七百萬元），且約定癸○○不依約交付利息或屆清償期
    逾十日未清償時，辛○○、子○○得逕將上開設定抵押之不動產辦理過戶，癸○○不得異議，癸○○即預開到期日為八十二年八月二十一日面額二千萬元之本票
    乙紙及面額各一百八十萬元之支票三紙交予辛○○收執，其中二千萬元為本金，
    五百四十萬元為全年之利息；其後至八十二年八月十三日清償日屆至，癸○○無
    法依約清償該筆債務，延至八十三年八月間辛○○正準備將上開不動產逕行辦理
    過戶時，上開不動產因癸○○積欠第一順位抵押權人台中市第一信用合作社借款
    利息一千萬元，早於同年四月二十五日經台中市第一信用合作社向台灣彰化地方
    法院民事執行處聲請查封拍賣，辛○○遂提供其所有座落台中市○○段地號一七
    九－三九、一七九－七一六、一七九－九二二、一七九－七四七號等筆土地向台
    中市第一信用合作社辦理抵押借款一千萬元，代癸○○墊付所積欠之借款利息，
    台中市第一信用合作社始撤回對上開不動產之執行；其間子○○未經辛○○之同
    意，即私下於八十二年五月五日與癸○○書立「清償債務協議書」，約定由辛○○、子○○以一億零五十萬元之價金向癸○○購買包括上開設定抵押之不動產及
    同地段地號一六三四、一六三四之一號之土地以代清償前開借款，事後癸○○即
    履催辛○○履行該協議，辛○○則表示該協議內容其從未參與亦未同意。
三、辛○○、子○○遂於八十四年八月一日決意以非法手段向癸○○追討債務，遂與
    丙○○及其他不詳姓名之成年男子三人（以下簡稱丙○○等四人）基於共同之犯
    意聯絡，乃以如能討回癸○○前揭二千五百四十萬元欠款，即以債權額十分之一
    即二百五十四萬元為報酬之誘因，委託丙○○等四人出面向癸○○逼債，並由辛○○、子○○假藉已將二千五百四十萬元之債權轉讓予丙○○，讓丙○○出面將
    癸○○押至隱密地點私行拘禁，以逼使癸○○家人籌錢還清債務，謀議既定，辛○○即先於八十四年八月一日以電話向不知情之己○○表示，其友人丙○○欲承
    租己○○開設紙糊店所在之台中市○區○○路三六八號房屋之四樓，擬作為私行
    拘禁癸○○的地點，辛○○並於八十四年八月六日以台中郵局存証信函第四五六
    六號再次向癸○○聲明不同意「清償債務協議書」之協議，且於函中告知癸○○
    已將其債權轉讓予丙○○，再由子○○於八十四年八月六日先以電話向癸○○訛
    稱有人欲以九千多萬元購買上開抵押之不動產為由，約癸○○至子○○所經營位
    於台中市○○○路○段六八五號之三才房屋仲介公司（以下簡稱三才公司）當面
    洽商，子○○並於翌日即八十四年八月七日上午九時許、十時許、十一時許，多
    次催促癸○○依約前來商談土地買賣事宜，癸○○不知有詐，於八十四年八月七
    日下午一時三十分許，偕同友人施宗綿到三才公司，子○○則事先安排一不詳姓
    名之人假冒買主與癸○○商談土地買賣事宜，待癸○○依約到來，即暗中通知辛○○，辛○○遂以電話聯絡丙○○等四人儘快趕至三才公司，丙○○等四人抵達
    三才公司後，丙○○即質問癸○○．「已找你很久了，欠錢要還．．．」等語，
    經癸○○答以：「我又不認識你，你要我還啥錢」等語，丙○○即亮出辛○○事
    先所交付由癸○○所簽發之本票、支票及設定抵押權之資料等文件，丙○○等四
    人並與辛○○、子○○基於普通傷害之概括犯意聯絡，由丙○○等四人將癸○○
    推向牆角，並以行動電話或徒手毆打癸○○頭部、臉部，致癸○○頭部、臉部受
    傷後，再揚言：「讓我叫金主來」等語，同時以電話聯繫辛○○到場，辛○○抵
    達之後，便對癸○○揚稱．「我錢借你，但債權已撥給他們了」等語，即行離去
    ，丙○○等四人再將癸○○自屋內強行拖出，押上癸○○所有牌照號碼ＱＫ－九
    三五七號克萊斯勒二千五百ＣＣ自用小客車，再以繩子綁住癸○○雙手、雙腳後
    ，駕駛癸○○所有該自用小客車，將癸○○載至台中縣太平市山區，揚言將予活
    埋以恐嚇癸○○逼令其清償債務，致癸○○心生畏懼，足生危害於生命之安全，
    嗣又將癸○○載至台中市○○路三十二巷一０三號丙○○之母何陳月春之住處，
    逼使癸○○簽發乙紙到期日為八十四年十月七日面額為二千五百四十萬元之第二
    九二二０四號本票後，辛○○即以行動電話聯絡丙○○將癸○○帶至台中市○區
    ○○路三六八號其向己○○承租之地點，辛○○先到上址交付五千元之租金，且
    叮嚀己○○不要至四樓察看等語，同日（即八十四年八月七日）晚間十一時許，
    丙○○等四人就將癸○○押至上址，辛○○才駕駛其所有之ＢＭＷ轎車離去，丙○○等四人旋將癸○○帶上前開向己○○承租之四樓房間，繼續以放置於四樓房
    間不詳姓名者所有之鐵管、電線、竹鞭毆打癸○○，致癸○○右臉頰、左上胸、
    左上臂、左手腕、左腳踝、兩膝、右膝、右手腕、手背、背部等多處受傷，丙○○並逼令癸○○以電話通知癸○○前妻鍾濡鎂（即丑○○）備妥二千五百四十萬
    元，匯入丙○○於台中市第八信用合作社進化分社第0000－00－0000
    000－0帳號之帳戶，丙○○亦多次自行以電話催促鍾濡鎂儘快匯錢至其指定
    之帳戶，鍾濡鎂為顧及癸○○安全，即於八十四年八月十一日，由台灣省合作金
    庫員林支庫匯入二十萬元，辛○○對於僅獲償二十萬元之結果不滿意，遂決意以
    更殘暴之方式拘禁癸○○，而於不詳日期購買一只高約四台尺、寬約二台尺之大
    型狗籠，與丙○○等四人搬至拘禁癸○○之地點，將癸○○全身衣物脫光，並以
    辛○○預先購買之手銬銬住癸○○手腳，再用辛○○預先購買之膠帶矇住癸○○
    眼睛後，將癸○○囚禁於狗籠內，並逼迫癸○○簽寫同意書、和解書及依丙○○
    等人事先擬好之文稿錄音、書信分送癸○○家人及各地警察機關，以混淆外界視
    聽；迄八十四年九月十一日，辛○○再以每日二千元之代價，僱用亦與之基於共
    同私行拘禁犯意聯絡之乙○○（已判處罪刑確定）至上址四樓負責看管癸○○，
    並負責供應便當給癸○○食用。因乙○○在受僱看管癸○○期間，見有機可乘，
    乃於八十四年九月十五日，以電話聯絡鍾濡鎂，向鍾濡鎂詐稱可救出癸○○，要
    鍾濡鎂準備五萬元，於同日下午三時許，至彰化縣花壇鄉某加油站交付，乙○○
    得款後，並未依約救出癸○○，復於八十四年九月二十八日中午，再以電話聯絡
    癸○○之二哥廖永宰，騙稱要鍾濡鎂交付十萬元，即可救出癸○○，並約於翌日
    即八十四年九月二十九日晚上九時許至台中市○○○路與五權路口交錢，鍾濡鎂
    惟恐再次被騙即報警處理，鍾濡鎂於八十四年九月二十九日晚間九時許，依約攜
    帶十萬元到台中市○○○路、五權路口等候，至同日晚間十時二十分許，乙○○
    現身取款時遂為現場埋伏之警察逮捕，警方即依乙○○之供述，於同日晚間十一
    時四十分許，至台中市○區○○路三六八號四樓救出癸○○，並扣得前揭之手銬
    二副、鐵管一支、電線一條、竹鞭一支、膠帶一捲等物，另於八十四年九月三十
    日凌晨一時三十分許，辛○○與丙○○自「紅不讓酒店」喝完酒各自駕車返回上
    址時，丙○○經警查獲，並自其身上扣得由癸○○所開具前揭面額二千五百四十
    萬元之本票一張，辛○○則駕車逃逸，但為警查出上情。
四、案經癸○○告訴及台中市警察局第四分局報請台灣台中地方法院檢察署檢察官偵
    查起訴。
      理  由
一、訊據被告丙○○對以右揭妨害自由及傷害行為均自白不諱，且堅決否認有強盜犯
    行，辯稱：I八十四年八月七日下午一時許癸○○抵達三才公司後被告受辛○○
    通知前往於癸○○之後約卅分方到場，在告訴人癸○○先到被告後到狀況下，怎
    知癸○○是否攜帶其所言之皮包，且被告於三才房屋公司內並未見到該皮包，而
    後將癸○○押上癸○○所有自小客帶往被告家中時也確實未見上開皮包。II案發
    當時經警方搜索被告等人、現場、被告家中均未查獲該只皮包內所屬一干客票等
    物，足見該物件確非被告所取。伊僅係為催討債務而妨害告訴人癸○○之自由，
    並無不法所有之意圖，原審認定伊犯強盜罪應有未當等語。被告辛○○則矢口否
    認有何妨害自由等犯行，辯稱：I八十一年八月間伊與被告子○○出借二千萬元
    予告訴人癸○○並由癸○○提供土地建物設抵押以供擔保，由於當時子○○款項
    不夠，而由辛○○簽發一千三百四十萬元支票連同子○○自備款交付癸○○，癸○○並憑票領款花用。II約定清償期屆至之八十二年八月，由癸○○先支付三個
    月利息，再預開三紙遠期支票面額各一百八十萬元予被告收執，以為全年利息。
    癸○○屆期未還拖延至八十三年八月，被告準備將上開不動產逕行辦理過戶時，
    上開不動產因癸○○積欠第一順位抵押權人台中市第一信用合作社借款利息一千
    萬元，早於同年四月二十五日經台中市第一信用合作社向台灣彰化地方法院民事
    執行處聲請查封拍賣，被告遂提供其所有土地向台中市第一信用合作社辦理抵押
    借款一千萬元，代癸○○墊付所積欠之借款利息，台中市第一信用合作社始撤回
    對上開不動產之執行。III至此被告對於癸○○之債權即有本金二千萬元加上三紙
    支票屆期提示均遭退票，金額為五百四十萬元，合計共二千五百四十萬元，其後
    於八十三年十二月底被告將此筆債權悉數讓予被告丙○○。Ⅳ八十四年八月七日
    下午二時許被告正在台中區中小企業銀行南台中分行辦理領取一百萬元存款手續
    ，即接到被告子○○電話聯絡呼叫，謂癸○○與丙○○在三才，癸○○不相信被
    告將債權讓給丙○○，要被告過去當面證實確有債權轉讓之事，並要被告儘速趕
    過去云云，被告乃不顧領錢即先到三才房屋仲介當面確認債權轉讓事實，並再度
    否認同意協議書所載內容，而後再返回台中區中小企業銀行南台中分行領取一百
    萬元存款，被告在三才公司逗留不到十分鐘，故其後丙○○與癸○○等人發生何
    事，確實不知情云云。被告子○○於原審時亦矢口否認有妨害自由等犯行，辯稱
    ：係李姓男子約癸○○至伊所經營之房屋仲介公司商談土地買賣，於商談中，丙○○等人自行進入將癸○○押走，伊完全不知情，伊並未與辛○○、丙○○等人
    共謀以非法手段向告訴人討債，更未通知辛○○聯絡丙○○等四人至三才公司押
    走告訴人云云。
二、本院查：
  (一)告訴人自八十四年八月七日至同年九月二十九日確有遭人毆打受傷及私行拘禁之
    事實
  (1)告訴人癸○○於八十四年九月卅日警訊時陳稱：「因為自八十四年八月七日應台
    中市○○區○○里○○鄰里○○路○段六八五號三才仲介公司負責人子○○之約
    談論土地買賣之事，但於我剛到該公司內不到五分鐘即有四名歹徒進入，其中一
    名自稱係丙○○之人稱有關辛○○土地抵押權已移轉給他，問我錢要如何還，我
    說不認識他且未欠他錢。隨即有三名歹徒拿大哥大電話打我臉部及眼睛並持乙支
    尖銳鐵器抵住我肚子將我押往逼至牆角隨即以電話與辛○○連絡，約於十五分鐘
    後辛○○到達現場即在現場朗讀土地二胎借款一千萬元、付利息一千萬元及兩年
    多來之利息五百四十萬元合計共二千五百四十萬元整，現在將該債權轉讓給予丙○○，有關子○○代簽約土地買賣之事不承認之後即離開，隨即由三名歹徒押我
    至車上用繩子綁住我雙手，且用我車子將我帶至山上聲稱要找一地方將我活埋，
    於到達山頂後因找不到活埋之地方後即找石頭將我臉部、頭部、胸部、背部及腳
    部打傷逼我要如何還錢，此間二次將我押上山，因我無法提出還錢之事後即將我
    押下山關於右址之四樓鐵籠子內」「我是全身被脫光衣服光著身體，雙手及雙腳
    被用手銬銬住被關進他們預先設置之黑色鐵籠子內，吃、喝、拉、睡均在該籠子
    內」、「（警方）於八十四年九月廿九日廿三時四十分許在台中市○區○○里○○路三六八號四樓房間之鐵籠子內，以鐵鉗將該籠子剪開將我救出」「（問：你
於報綁架前如何至中市南屯區○○○路○段六八五號三才房屋仲介公司？）係我
    自行駕駛我所有之ＱＫ─九三五七克萊斯勒自小客車載代書施宗綿先生一同前往
    ：：」「（問：你於綁架基禁期間有何人到過你報拘禁之處所？）約三、四人，
    其中為辛○○到過兩、三次，丙○○他幾乎每天都去」等語，並有癸○○被拘禁
    之全貌照片六幀附偵查卷可考。
  (2)證人施宗綿於八十四年八月十六日、八十四年八月十八日警訊時證稱：「（癸○○）於八十四年八月七日下午十四時許在台中市南屯區○○○路○段六八五號三
    才仲介土地（代）書公司內遭人強行帶走」、「因癸○○向我表示一位姓劉（子
    ○○）的人約他，至他的三才土地仲介公司處理員林鎮有一筆土地買賣要我陪同
    前往瞭解如何買賣我即與癸○○前往該劉姓的公司」、「．．．那時八十四年八
    月七日下午十三時卅分我們到達台中市○○區○○里○○○路○段六八五號三才
    仲介土地公司內，與劉姓老闆及一位地主及我們共四位而癸○○與他們二位談論
    ，而我則在一旁，約過卅分鐘後即有四位年約卅歲左右的男人進入，表示癸○○
    欠他們的錢，要他還債，而癸○○表示不認識他們，怎會欠他們的錢，即有三位
    男子出來毆打癸○○並說到外面解決即將癸○○帶走，我則趕緊坐計程車回家，
    並電告並至癸○○家告訴他妻子丑○○」、「我不很清楚（癸○○被帶走原因）
    ，應該是那子○○比較清楚，因他約我們商談土地問題卻發生此事」「在當天八
    月七日癸○○與我要去台中市談論土地之事，癸○○即在車上跟我說是子○○約
    他前往他的公司的」、「子○○在場，他坐在椅子上，而當四名男子毆打癸○○
    時並要帶走他時，癸○○有要求子○○陪他一起出去，而子○○不回答他，也不
    加理會，而我跟那四名男子說有事好商量，不要動手動腳的，但癸○○人被他們
    強行帶走」「（問：四名男子進入三才房屋仲介公司時子○○與你們是否仍在現
    場？）都在。而且四名男子進入後亦與子○○有交談過」等語。
  (3)證人即告訴人之前配偶鍾濡鎂（即丑○○）分別於八十四年八月十六日警訊時證
    稱：「（癸○○）於八十四年八月七日下午十四時許在台中市○○區○○里○○○路○段六八五號之三才土地仲介代書公司內遭人強行帶走的」、「他是到台中
    市三才土地仲介代書公司與子○○等人商討一筆員林鎮土地的事，結果被人強行
    帶走的」、「因那晚（八月六日）晚上廿一時子○○（住台中市○○區○○里○○鄰○○○路○段六八五號三才土地仲介公司負責人）即以行動電話和呼叫器連
    絡癸○○，於明（七）天至他公司商討一筆員林鎮土地問題，而癸○○即於八月
    七日中午十二時離家與施宗綿代書至台中市三才仲介公司與子○○碰面，而被強
    行帶走，是施宗綿告知於我，我才知道的」「我不知道他是被什麼人強行帶走的
    ，只知是四名男子帶走他的，後在八月十日廿三時許有一位自稱丙○○向我表示
    癸○○欠他二千五百四十萬元要我匯款到台中市八信信用合作社進化分社、帳號
    為００三三─一一─0000000─三號，之後陸續再打電話給我要我再匯款
    二百或三百萬不等，我即在八月十一日下午十四時卅分許叫我二女兒廖怡雯至員
    林合作金庫匯款台幣二十萬元至丙○○戶內」「因我們向子○○及另一位辛○○
    各一千萬元，其他則沒有向何人有債務糾紛，而我們欠他二位的錢，亦有一筆土
    地抵押給他們」「於八十四年八月二日廿一時至八月四日子○○一直找我先生，
    且帶了二、三名不詳男子分乘兩輛賓士轎車在我家附近埋伏非要找到我先生不可
    。直至八十四年八月四日早上十時許子○○再次帶人至家中要找癸○○，其中一
    男子拿出相機往家裏拍照，並對我稱照了你就知道」等語，並有二十萬元匯款單
    影本附卷可憑。
  (4)原審共同被告乙○○於八十四年九月卅日檢察官偵查時供稱：「（問：你為何要
    帶三餐便當給癸○○吃？）是我哥哥丙○○叫我送便當給人吃」「我大約八十四
    年九月十日起在中市○區○○路三六八號四樓拿便當給癸○○吃」「我哥哥丙○○有拿一萬五千元給我吃飯及送便當錢而每日工資二千元」「癸○○當時被關在
    高約四台尺、寬約二台尺大型狗欄內，雙手用手銬銬著，單腳也被手銬銬住鐵欄
    ，大小便都在狗欄內，全身裸體，狗門用鎖鎖住」等語。
  (5)被告丙○○於挾持告訴人當天，即持手機毆打告訴人頭部及臂部受傷之事實，業
    據丙○○於本院調查時自白不諱，核與證人施宗綿於偵查中所證情節相符，參酌
    偵查卷附台灣省立彰化醫院八十四年十月十一日彰醫診字第六三二號驗傷診斷書
    載明告訴人受有：右臉頰線性紅斑。左上胸斑痕約四乘以一公分。左上臂
    多處疤痕。左手腕三乘以零點五公分原傷結痂。約一乘以零點八公分，左腳踝環
    疤痕。左肋部及背部多處大片疤痕、背部多處線性疤痕。兩膝多處疤痕。右
    膝零點八乘以零點五公分、右手腕及手背多處斑痕等傷害，告訴人所指傷害情節
    應與事實相符，此外，復有警方於查獲當時所拍攝之囚禁照片、告訴人受傷之相
    片、告訴人遭囚禁期間所寫之報告書、信函、和解書、面額二千五百四十萬元之
    本票、證人鍾濡鎂之匯款單、驗傷診斷書、贓物認領保管書、郵局存證信函、契
    約書、支票、證明書、清償債務協議書、土地登記簿謄本、臺灣彰化地方法院民
    事執行處函等在卷可資佐證（見偵字第一六三二二號卷第六十三至六十六頁、第
    六十八、七十頁、第七十八至九十一頁、第一二一至一二四頁、第一九六至二一
    二頁、第二二八至二四０頁、偵字第一八二三二號偵查卷第二十七至三十頁），
    及手銬二副、鐵管一支、電線一條、竹鞭一支、膠帶一捲等扣案足憑。
  (二)被告丙○○下列不利於已之自白，參酌上開證據應與事實相符
  (1)被告丙○○於原審八十五年七月廿七日答辯狀稱：伊因受辛○○重金委託索討債
    務，一時受利益蒙薰誤觸法網。八十三年十二月間辛○○於其宅中告知癸○○積
    欠現金借款一千萬、借款利息五百四十萬及代繳第一信用合作社之貸款利息一千
    萬元，總共二千五百四十萬元，當場委託被告代為追回該筆債務，並以索回款項
    十分之一作為傭金，追索期間將不定時給予車馬費，在重金利誘下遂答應幫其追
    討債務。當場由辛○○交付由癸○○於八十一年八月借款日簽發之二千萬元本票
    乙張及各一百八十萬元支票三張及他項權利證明書、抵押權設定契約書，並獲辛○○不定期支付車馬費，每次數萬不等至案發之際共計十六萬元整。八十四年八
    月七日中午被告接獲辛○○電話告知癸○○在三才房屋仲介公司令被告即刻前往
    索債，到場時因與癸○○不相識，應癸○○要求電請辛○○到場說明原委，並於
    辛○○到場與癸○○對質後確知有積欠債務尚未償還，當時為求被告代辛○○出
    面討債之立場關係故而由辛○○向癸○○揚稱「我錢借你，但債權已撥給他們了
    」等語，祇為被告預設立場以利出面處理債務。八十四年八月七日廿二時左右辛○○電告被告令被告將癸○○押往台中市○區○○里○○路三六八號，而被告隨
    即將癸○○帶往上述地址，到達時辛○○已與屋主己○○洽妥承租該處四樓作為
    拘禁癸○○，直至償還債務時所用，其間被告基於告訴人之惡態甚而避不出面處
    理情事一時意奮糊塗出手毆打告訴人。同年八月辛○○電請被告前往囚禁處，隨
    後曾弈富購買狗籠乙具，載至該處命被告協助搬往四樓，並將告訴人拘禁其內，
    期間被告僅於辛○○通知告訴人尚未匯還欠款時，命被告前去索在方才前往逼債
    。被告受託催討債務，將本人帳號告知告訴人癸○○以利其通知親屬匯寄欠款至
    該帳戶，並應辛○○要求將帳號印章、存摺、提款卡交予同案被告辛○○供其領
    取債款等語。
  (2)被告丙○○於八十五年三月十八日原審訊問時供稱：「是八十三年底，他（辛○○）交給我癸○○簽發的二千萬元本票及癸○○的所開的一百八十萬元的支票三
    張及他項權利證明書」「（問：是曾弈富要你替他討債而只是假裝把債權轉讓給
    你？）是」「（問：你有借錢給曾弈富？為何你以前說簽六合彩的二千萬元？）
    沒有，那是討債的藉口」「（問：為何會決定八十四年八月七日行動？）八十七
    年八月七日中午十二時扣機給我，告訴我欠他錢的人在三才房屋仲介公司叫我過
    去找他解決債務問題」「（問：是何人想出要用狗籠可癸○○關起來的？）我不
    知道，是八十四年八月七日隔十多天曾弈富才叫我一起把狗籠子抬上去的」「（
    問：之前你們如何控制癸○○的行動？）之前是由曾弈富的朋友負責看管的，我
    不知道」「（問：你是八十四年八月七日當晚帶癸○○到東英路三六八號的四樓
    ？不是，當天我是把癸○○帶到我家談債務問題，因為曾弈富告訴我癸○○連本
    帶利共欠他二千五百四十萬元，所以我叫癸○○開了一張二千五百四十萬元的本
    票，後來才帶他到東英路的」「（問：是何人動手把癸○○關進狗籠內？）是我
    與曾弈富的三個朋友」「（問：為何你叫癸○○的太太丑○○把錢獲入你的戶頭
    ？）那是癸○○自己說要叫人匯錢入我的帳戶，事實上我的存摺、印章、提款卡
    早就被曾弈富拿走了，事後我才知道有人匯廿萬元入我的戶頭，之前我曾向曾弈
    富要要回我的存摺、印章及提款卡，但他告訴我他丟掉了」「（問：你何時把存
    摺、印章、提款卡交給曾弈富的？）是八十四年八月七日當晚曾弈富向我要走的
    ，因為癸○○有問我的帳戶號碼，說要叫人把欠款匯入我的戶頭，至今我都未拿
    回我的摺子」「（問：這張和解書是何人寫的？）是癸○○在我媽媽家寫的，是
    我叫他寫的」「（問：為何和解書見證人旁有子○○的簽名？）和解書簽好後我
    就交給曾弈富了，簽和解書當時子○○並不在場，現場只我與我母親及曾弈富的
    三個朋友」「（問：你替曾弈富討債有何代價？）之前他有陸續拿出一、二十萬
    給我及另外三個人花用，若討回債後他要拿出一成讓我們四人分」等語。
  (三)告訴人及共同被告丙○○前開於不利被告辛○○之指訴與自白，參酌下列證據應
    與事實相符
  (1)證人己○○於八十四年九月卅日警訊時證稱：「該東英路三六八號是我向屋主林
    長毅以每個月新台幣二萬五千元承租，該屋係四樓透天建築，一至二樓我做為紙
    糊工廠、三樓做材料放置及臥室、四樓分租他人使用」、「我四樓分租給丙○○
    使用，每個月五千元。八十四年八月一日開始租起，有訂立合約」、「丙○○是
    經由我的朋友辛○○介紹來承租，八十四年八月一日辛○○打電話問我四樓要不
    要出租，我說要出租，他就說要叫朋友來承租，約過了六、七日曾某到我住處拿
    五千元給我說他朋友即將搬來住，曾某離開後不久，丙○○即夥同三名男子前來
    ，向我打招呼後就直接上四樓房間」、「（問：丙○○大約多久到東英路三六八
    號？每次時間多久？）大概每天都來，時間多久我不太清楚，因為我都在工作或
    有時外出沒有遇到」「（問：丙○○租住期間你為何未上樓察看？）因為辛○○
    告訴我丙○○可能有事叫我不要上樓察看」「（問：丙○○向你承租房屋但卻未
    在該處居住，而讓你不認識的人居住，你為何不提異議？）我想因為辛○○曾囑
    咐我，所以我就未提異議」等語。另於偵查及原審審理時，仍為相同內容之證述
    。
  (2)原審共同被告乙○○於偵查中供明：「辛○○（僱用我的），一天二千元工資，
    負責買三餐進來」、「辛○○（要我去看守癸○○的）」（見同上偵查卷第一０
    八頁、第一八二三二號偵查卷第七十六頁），及至本院前審復陳稱．「是自八十
    四年九月十一日起，每天送便當給癸○○，辛○○出的錢，每天二千元」、「（
    二千元是）辛○○（給的），之後是託丙○○轉交的，因是丙○○介紹我和辛○○認識的」、「辛○○（僱用我）」、「丙○○打電話告訴我曾董要人送便當，
    要我去做，我才去的」、「見過辛○○二次，另有一人不認識」等情（見本院前
    審卷第一宗第八十五、八十六、一二二、一三五、一三六頁）。
  (3)證人即紅不讓酒店之小姐石桂芳於警訊陳稱：「他（指辛○○）與丙○○於八十
    四年九月三十日一時三十分許至台中市○○路○段一九九號Ｂ一紅不讓酒店喝酒
    結帳後就帶我出場，我坐丙○○之自小客車，辛○○與不詳姓名男子坐辛○○所
    開之賓士自小客車」、「我不知道他們（帶我至台中市○○路三六八號）要做何
    事」等語。證人即被告丙○○之母何陳月春證稱：「（辛○○）以前不認識，是
    這件案子才認識，我兒子丙○○叫我去找辛○○拿存摺、印章及提款卡，結果他
    說錢已領，存摺、印章都丟掉了，錢也用光了」等情（見同上偵查卷第六十二頁
    、原審卷第二宗第八十九頁）。
  (4)被告辛○○於八十四年十月十八日檢察官訊問時供稱：「（問：八月七日你何時
    到子○○在五權西路之公司？）下午二點我呼叫器響是三八九─六六八０找我回
    電，是子○○接的，劉說癸○○叫我去確定債權是否移轉給丙○○，我即過去，
    到子○○公司並向癸○○說：『我債權已移轉給何隆池，不用還我』癸○○則說
    『你在八十二年間簽的清償協議書要用一億零五十萬元買土地，應是你欠我，不
    是我欠你』我說『我不知有這事情』況我又沒在上面簽名蓋章而銀行方面我必須
    快去，故約十分鐘後即離開」等語。
  (四)依下列證據足資證明被告建億與被告丙○○、辛○○等人間有共犯關係
  (1)被告子○○就告訴人被挾持之經過，分別於八十五年二月十五日、同年三月十八
    日、同年七月十五日原審訊問時供稱：「（問：為何癸○○在你住處被丙○○一
    干人帶走後你沒報警？）因為他們在我住處為債務問題在吵架，我說別在我住處
    為債務問題吵架，要吵到別地方去吵，他們出去後的事我就不知道了」「（問：
    癸○○是在你台中市○○○路○段六八五號住處被帶走的？）那不是我住的地方
    ，那是我的公司」「他們一共五個人進來包括丙○○癸○○在內，是丙○○他與
    另外三人把癸○○帶走的，但我不認識他們」  「（問：癸○○有欠你一千萬元
    ？）有，但他還沒還」「（問：為什麼癸○○自你公司被帶走時，他求你跟他一
    起去你不肯？）因為當時我怕有二個小孩子在且我太太不在家，而這是他們的債
    務糾紛，他們說要去外面談所以我就沒跟去了」「（問：這份和解書上之見證人
    之簽名是你簽的？）是，當天我喝醉了，有四、五個人拿給我簽的，當時丙○○
    也在場．．」「（訂約購買告訴人土地之原因是）因他欠我的錢已無法清償，而
    我已找到買主，所以先將這些土地買下來，再賣給他人，我是幫他處理掉，可是
    他都不願將過戶手續辦好」等語。
  (2)證人施宗綿於八十四年十月十八日檢察官訊問時證稱：「（問：八月七日你與癸○○到子○○家何為？）當天上午十一點多，癸○○打電話告訴我他在員林的土
    地有台中的人要買，叫我一起來看看，後來癸○○開車接我於下午一點多到子○○那邊，到達後，因我是第一次去，裡面的人全不認識只認識癸○○一人」「（
    問：裡面有幾人在？）買主就坐在我對面，一見面就談買賣土地的事，另有癸○○、施宗綿（我）及子○○共四個人，買主也沒自我介紹我才沒注意也不知他名
    字」「（問：見面後談話之內容如何？）子○○先問我吃過午飯否，我回稱：未
    ，他即叫小姐去外面買了便當回來給我，在我吃不到一半時，外面又有四名不認
    識的人進來一名較高的，另三名較矮進來的人，其中有一人即向癸○○說『已找
    你久了，欠錢要還．．．廖說：我又不認識你，你要我還啥錢』然後亮了資料袋
    又說『讓我叫金主過來』．．．過了十多分，金主來了說：『我錢借你，但已轉
    讓給他們了』金主說完這話就離開，而癸○○也不敢說什麼，那四人即將癸○○
    推向牆角打癸○○，我雖聽到外面有人聲似是把風，我怕也被打，不敢說半句話
    」「（問：那四人有否帶槍或啥器物？）沒看到，記憶中，單用手打，約打了一
    、二十分後後四人就要將癸○○拖出去，我說『有事可慢慢講』但那四人沒理我
    ，也沒對我怎麼樣」「（問：當時子○○有何動作？）店是他的，他在裡面踱方
    步，走來走去，沒說什麼，在癸○○即被拖出去時，廖向劉說『你和我一同去』
    但劉沒講什麼，而癸○○就被拖出去了」等語。
  (3)參酌前揭證人即告訴人之前配偶鍾濡鎂分別於八十四年八月十六日警訊時所證：
    「他（告訴人）是到台中市三才土地仲介代書公司與子○○等人商討一筆員林鎮
    土地的事，結果被人強行帶走的」、「因那晚（八月六日）晚上廿一時子○○（
    住台中市○○區○○里○○鄰○○○路○段六八五號三才土地仲介公司負責人）
    即以行動電話和呼叫器連絡癸○○，於明（七）天至他公司商討一筆員林鎮土地
    問題，而癸○○即於八月七日中午十二時離家與施宗綿代書至台中市三才仲介公
    司與子○○碰面，而被強行帶走．．」「於八十四年八月二日廿一時至八月四日
    子○○一直找我先生，且帶了二、三名不詳男子分乘兩輛賓士轎車在我家附近埋
    伏非要找到我先生不可。直至八十四年八月四日早上十時許子○○再次帶人至家
    中要找癸○○，其中一男子拿出相機往家裏拍照，並對我稱照了你就知道」等語
    ，子○○與告訴人間有債務糾紛於前、且事前約定告訴人至其經營之事務所後不
    久，告訴人隨即遭被告丙○○等人毆打且強行帶走、其間子○○未為任何動作阻
    止，且事後亦未報警處理等各項情節，綜合分析研判，應足以認定本件確係被告
    子○○與辛○○、丙○○等人共同謀議欲向告訴人逼債而私行拘禁告訴人，要無
    疑義。
  (4)雖告訴人癸○○於告訴狀中載稱係一名李姓男子約其至三才房屋仲介公司洽談土
    地買賣事宜，其到該公司後，子○○僅在旁並未說話（偵字第一六三二二號偵查
    卷第四、五頁），而本件實係由子○○事先安排一不詳姓名之人假冒買主與癸○○商談土地買賣事宜，子○○於癸○○依約到來後，即暗中通知辛○○，辛○○
    遂以電話聯絡丙○○等四人趕來，癸○○所謂之李姓男子應係子○○事先安排之
    假冒買主，故癸○○在告訴狀中認其係由李姓男子約其洽談土地買賣事宜，尚無
    不合。至證人馮陸洲於本院前審證稱：子○○沒有押走癸○○，事後廖某告訴伊
    是辛○○押走他的（本院前審卷第二宗第二十一頁反面）；證人何鑫山證稱：伊
    當時有到子○○所經營之仲介公司，聽到裡面的人說劉董（指子○○）沒有你的
    事，子○○好像很無奈的坐在那裡（同上卷第八十九頁反面、第九十頁反面、第
    九十一頁）。此亦係因被告等向癸○○訛稱有人欲以九千多萬元購買抵押之不動
    產為由，而約癸○○前來三才公司當面洽商，子○○事先安排他人假冒買主，使
    自己置身事外之騙局。故上述癸○○告訴狀中所載及馮陸洲、何鑫山之證詞，並
    不能遽為有利於被告子○○之認定。
  (五)因告訴人與被告辛○○間確有債務糾紛存在，被告辛○○等人就索債部分尚乏不
    法所有意圖
  (1)本件被告辛○○、子○○於八十一年八月十四日共出資二千萬（其中被告辛○○
    出資一千三百四十萬元）借予告訴人等情，業據告訴人陳明在卷（見偵字第一六
    三二二號偵查卷第二二０頁），並有告訴人簽發本金部分面額二千萬元之本票乙
    紙及被告辛○○、子○○與告訴人書立之契約書影本附卷可稽（見同上偵查卷第
    六十八、一九六、一九七頁），又被告辛○○於八十三年八月十一日提供其自有
    不動產向台中市第一信用合作社貸款一千萬元代告訴人繳納貸款利息借款利息、
    違約金、訴訟費用一千萬元等情，亦有台中市第一信用合作社經理林永達出具之
    証明書影本在卷為憑（見同上偵查卷第一九九頁），是被告辛○○、子○○確係
    對告訴人有債權存在。而被告子○○與告訴人雖曾於八十二年五月五日簽訂清償
    債務協議書，惟該協議書係被告子○○個人與告訴人所訂，業據被告子○○供述
    甚明（見同上偵查卷第一八六頁），且証人何金水於偵查中證述：「因我們之合
    作社是第一順位抵押權人，劉阿雄（即子○○）、辛○○（即辛○○）係第二順
    位債權人，我在癸○○周轉不順時，他的土地在我們合作社未查封前已被查封下
    ，我才出面接觸的，為免債權債務過度傷害，劉阿雄為了保障其債權答應過以總
    價一億零五十萬元成交」、「八十二年五月五日我到達時，內容已寫好，我擔任
    見証人而已，當天曾瑞永沒在場，而劉阿雄有說該部分由其負責處理，契約上亦
    有註明」、「最早因第三者聲請查封，第二次因繳納增值稅期限逾期，須加繳滯
    納金（未辦理過戶）」等語（見偵字第一八二三二號偵查卷第六十頁），是被告
    辛○○辯稱伊從未與告訴人達成清償協議乙節，應可採信。
  (2)參以證人鍾濡鎂所稱被告丙○○每次以電話索錢時之金額亦為二千五百四十萬元
    等情觀之，被告丙○○等人向告訴人追討之金額二千五百四十萬元，係在被告辛○○、子○○之債權範圍內，應不具不法所有之意圖。
三、就被告等之論罪科刑部分：
  (一)被告辛○○、丙○○、子○○等人確有如事實欄所載之共同謀議欲向告訴人逼債
    而予以毆打並私行拘禁告訴人之犯行，事證極為明灼。其毆打告訴人成傷部分之
    犯行，已據告訴人於警訊時陳明請求法院能加以嚴懲（見偵字第一六三二二號偵
    查卷第四十二頁），是此部分之犯行，應認業經告訴人有合法告訴。彼等否認犯
    罪，所辯各節無非均係推諉卸責之詞，不足遽採。被告等犯行均堪認定，應予依
    法論科。核被告辛○○、丙○○、子○○等所為，均係犯刑法第三百零二條第一
    項之私行拘禁罪、第二百七十七條第一項之傷害罪。
  (二)至公訴意旨認被告等人又趁告訴人遭拘禁期間無法抗拒而強劫其財物，及逼迫簽
    寫債權範圍以外其餘本票、支票，遂認被告等係犯懲治盜匪條例第二條第一項第
    九款之擄人勒贖罪，惟被告等人並未趁告訴人遭拘禁期間無法抗拒而強劫其財物
    ，亦無逼迫告訴人簽寫債權範圍以外其餘本票、支票之情事（另見後述）。且按
    擄人勒贖罪，須預有不法得財之意思而施行強暴、脅迫，將被害人擄至自己勢力
    範圍之內，冀圖其出款贖回者始能成立。若初無得財意思，而僅用非法方法剝奪
    人之行動自由以洩忿或藉此以圖要挾者，只能構成妨害自由罪，要難以擄人勒贖
    論；再按擄人勒贖罪，須行為人自始有使被害人以財物取贖人身之意思，如使被
    害人交付財物，別有原因，為達其取得財物之目的，而剝奪被害人之自由者，除
    應成立其他財產上之犯罪或牽連犯妨害自由罪外，要無成立擄人勒贖罪之餘地，
    最高法院二十三年度上字第六二五號、六十五年度臺上字第三三五六號分別著有
    判例可供參照。
  (三)被告丙○○逼迫告訴人簽發本票之票面金額為二千五百四十萬元，與被告辛○○
    、子○○之上開債權額相當，其追討之金額，既在債權範圍內，顯見本件被告辛○○、子○○、丙○○等人共同謀議以暴力方式強押告訴人予以毆打私行拘禁，
    其目的係在強索告訴人所積欠之二千五百四十萬元債務，並非自始係使告訴人或
    其家人以財物取贖人身之意思為之，要無庸疑，自與懲治盜匪條例第二條第一項
    第九款之意圖勒贖而擄人罪之構成要件有間。公訴人以此法條起訴，即有未洽，
    其起訴法條應予變更。又被告等並未趁告訴人遭拘禁期間無法抗拒而強劫其財物
    ，及逼迫簽寫債權範圍以外其餘本票、支票，亦無由成立懲治盜匪條例第五條第
    一項之盜匪罪（詳見後述）。
  (四)被告等先後傷害告訴人之犯行，時間緊接，所犯復為構成要件相同之罪，顯係基
    於概之犯意反覆為之，為連續犯，應以一罪論，並依法加重其刑。又被告等所犯
    前揭私行拘禁、傷害兩罪，其間有方法結果之牽連關係，應從一重之私行拘禁罪
    處斷。傷害部份雖未據檢察官引用法條，但起訴事實已論及，且係牽連犯為裁判
    上一罪，亦應為起訴效力所及，自應加以論究。被告辛○○、子○○及丙○○等
    四人，與已判決確定之乙○○（乙○○只有私行拘禁部份），其間均有犯意聯絡
    及行為分擔，皆應論以共同正犯。至被告子○○事先安排與告訴人洽談不動產買
    賣之不詳姓名之人，因查無積極證據足以證明確與被告等人亦有共同之犯意聯絡
    ，故不予認定該不詳姓名之人亦係共同正犯。
  (五)原審判處被告等罪刑，雖非無見，然查：I原審判決關於被告辛○○、丙○○、
    子○○部份，認所犯私行拘禁告訴人之犯行，與拘禁場所屋主己○○亦為共同正
    犯（己○○經查並非共犯，已判決無罪確定）。II又認被告辛○○、丙○○另有
    強盜告訴人之財物皮包等物，而依牽連犯判處盜匪罪刑。III對於被告丙○○又論
    以牽連犯刑法第三百零四條第一項之強制罪責，均有未合。被告等否認共同犯罪
    ，及檢察官上訴意旨認被告辛○○、何龍池、子○○僅因債務問題，即誘使告訴
    人至三才公司後，予以毆打強擄後脫衣物，拷住手腳囚禁於狗籠，並強取告訴人
    之財物，逼令告訴人書立同意書、和解書、本票及依被告丙○○擬好之文稿錄音
    、寫信分送各地，更由被告丙○○自行或逼令告訴人以電話通知無債權債務關係
    之鍾濡鎂備款贖人，因認被告辛○○、丙○○、子○○所為應係以擄人為手段，
    勒索贖款為目的而指摘原判決關於被告辛○○、丙○○、子○○部分之判決不當
    ，雖均無足取，但原判決關於被告辛○○、丙○○、子○○部分之判決既有上述
    可議之處，自屬無可維持，應由本院將原判決關於此部分予以撤銷改判。
  (六)查被告辛○○、子○○等人因與告訴人有債務糾紛，不思依合法管道主張權利，
    被告丙○○有如事實欄所載之犯罪紀錄（見卷附之刑案資料查註紀錄表）素行不
    佳，為貪圖厚利而與被告辛○○、子○○共同以狗籠拘禁全身赤裸之告訴人癸○○長達月餘，且被告辛○○、丙○○於拘禁告訴人期間，仍加以凌虐，手段殘暴
    ，對告訴人之身心產生嚴重且長遠之危害，犯罪情節重大，爰審酌上情，被告等
    犯罪之動機、手段、被告子○○則僅共同謀議，未實際分擔毆打、拘禁等犯行之
    實施及犯罪後之態度等一切情狀，爰分別依其情節輕重，判處如主文第二項所示
    之刑。扣案之手銬二副、膠帶一捲，係被告辛○○所有供犯罪所用之物，業據被
    告丙○○陳明在卷，另扣案告訴人所簽發發票日為八十四年八月七日，到期日為
    八十四年十月七日，面額二千五百四十萬元之第二九二二０四號本票乙張，則係
    被告辛○○、子○○、丙○○等因犯罪所得之物，均依法併予以宣告沒收。另扣
    案之鐵管一支、電線一條、竹鞭一支，因查無積極證據足以證明各該物品係屬被
    告等人所有之物，復非違禁物，而狗籠一個，雖係被告辛○○所購而屬其所有之
    物，此經被告丙○○陳明在卷，但既未經扣案，亦非違禁物，未免日後執行困難
    ，故本院均認無庸諭知沒收。
  (七)另按刑法第三百零二條之妨害自由罪，係妨害他人自由之概括的規定，故行為人
    具有一定目的，以非法方法剝奪人之行動自由者，除法律別有處罰較重之規定（
    例如略誘及擄人勒贖等罪），應適用各該規定處斷外，如以使人行無義務之事，
    或妨害人行使權利為目的，而其強暴、脅迫復已達於剝奪人行動自由之程度，即
    只成立本罪，不應再依同法第三百零四條論處。誠以此項使人行無義務之事，或
    妨害人行使權利之低度行為，應為剝奪人行動自由之高度行為所吸收，不能以其
    目的係在使人行無義務之事，或妨害人行使權利，認為係觸犯刑法第三百零二條
    第一項及第三百零四條第一項之二罪名，依同法第五十五條，從一重處斷，最高
    法院二十九年上字第二三五九號著有判例足供參酌；復按刑法第三百零二條第一
    項及第三百零四條第一項之罪，其所保護之法益均為被害人之自由，而私行拘禁
    ，仍不外以強暴、脅迫為手段，其罪質本屬相同，惟第三百零二條第一項之法定
    刑，既較第三百零四條第一項為重，則以私行拘禁之方法妨害人自由，縱其目的
    在使人行無義務之事，或妨害人行使權利，仍應逕依第三百零二條第一項論罪，
    並無適用第三百零四條第一項之餘地，最高法院二十九年度上字第三七五七號亦
    著有判例可供酌參；復按刑法第三百零二條之妨害自由罪，原包括私禁及以其他
    非法方法剝奪人之行動自由而言，所謂非法方法，當包括強暴脅迫等情事在內．
    ．．於妨害自由行為繼續中．．．縱其所為，合於刑法第三百零五條恐嚇危害安
    全之情形，仍應視為剝奪行動自由之部分行為．．．最高法院七十四年度台上字
    第三四０四號著有判例可供參照；則被告辛○○、丙○○、子○○於私行拘禁告
    訴人之妨害自由行為繼續中，加以恐嚇告訴人還債及強逼告訴人簽發本票、撰寫
    信函、和解書、報告書等情，自不應另依刑法第三百零四條第一項、同法第三百
    零五條論處，附此敘明。
五、至公訴意旨所指被告等在將癸○○囚禁於狗籠內，致使癸○○不能抗拒之後，被
    告等並另行起意，將癸○○皮包內之現款約四百餘元、五十三萬元客票一張、一
    萬八千元客票一張、台灣積乙股份有限公司支票一本、廖婉君名下之支票一本、
    文件帳單等物取走及被告丙○○逼迫癸○○簽寫五百萬元之本票四張、五百四十
    萬元之本票一張、二千五百四十萬元本票一張、二千萬元本票一張、五百四十萬
    元支票一張、二千萬元支票一張共計九千六百二十萬元云云。訊據被告辛○○、
    丙○○均堅決否認有此事實。公訴意旨所以作此認定，無非係以告訴人癸○○之
    指訴為論據。惟按犯罪事實應依證據認定之，無證據不得推定其犯罪事實，刑事
    訴訟法第一百五十四條定有明文。而刑事訴訟法上所謂認定犯罪事實之證據，係
    指足以認定被告確有犯罪行為之積極證據而言，該項證據自須適合於被告犯罪事
    實之認定，始得採為斷罪資料；如未能發現相當證據，或證據不足以證明，證據
    是否真實尚欠明顯，均不能以推測或擬制之方法，以為裁判基礎；又告訴人之告
    訴，係以使被告受刑事訴追為目的，是其陳述是否與事實相符，仍應調查其他證
    據以資審認；最高法院二十九年度上字第三一０五號、四十年度台上字第八六號
    、五十三年度台上字第六五六號、五十二年度台上字第一三００號，復分別著有
    判例可循。本件經查：
  (一)告訴人癸○○雖指稱被告丙○○在其被拘禁期間，強行取走其所有皮包，內有如
    上述所載之物外，並指亦取走其所有之ＢＢ、ＣＡＬＬ一具（偵字第一八二三二
    號偵查卷第三、四頁）；證人鍾濡鎂亦證稱其發現癸○○被劫走之ＱＫ－九三五
    七號自用小客車時，該車內有行動電話及ＢＢ、ＣＡＬＬ各一具，另廖婉君之支
    票印鑑章亦被劫走（偵字第一六三二二號偵查卷第一九六至一九七頁）；則其被
    強行取走之財物，係裝有現款約四百餘元、五十三萬元客票一張、一萬八千元客
    票一張、台灣積乙股份有限公司支票一本、廖婉君名下之支票一本、文件帳單等
    物之皮包，還有牌照號碼ＱＫ－九三五七號克萊斯勒二千五百ＣＣ自用小客車、
    行動電話及ＢＢ、ＣＡＬＬ及廖婉君之支票印鑑章，然上開均只是以言詞指訴，
    而未能提出確切證據足以證明其確有被強行取走上述財物之事實。
  (二)證人鍾濡鎂（即丑○○）於原審八十五年三月十八日訊問時證稱：「車子是八十
    四年十月一日在郊外發現的」、「行動電話及ＢＢ、ＣＡＬＬ都丟在車內」云云
    ，該行動電話及ＢＢ、ＣＡＬＬ既在告訴人癸○○所有自用小客車內，而車子又
    在郊外被發現，均不能遽予認定係遭被告等人，基於共同意圖為自己不法之所有
    而強行取走。且除此之外，其餘物品皆始終未被搜索查獲，殊難遽認被告等人有
    強取各該財物之犯行。
  (三)據告訴人癸○○於本審供稱．伊當時只與施宗錦一起去三才公司，施宗錦應該知
    道伊有拿皮包，因伊係將皮包拿在手上等語（本院更一審卷第一五六頁反面）。
    施宗錦雖曾在警訊時對於案發當時所見情形有所說明（偵字第一六三二二號偵查
    卷第五十五、五十七頁），惟未敘及癸○○是否攜帶前開皮包？有無遭強行取走
    ？而本院更一審再予傳訊，施宗錦卻已經於八十七年八月二十八日死亡（見本院
    更一審卷第一六四頁送達郵務人員之註記、第一八四及一八六頁台中市西區戶政
    事務所答復表記載）。而告訴人癸○○所指被取走之五十三萬元客票一張、一萬
    八千元客票一張，亦據其供明伊事後均未辦掛失止付，且伊查證結果，一萬八千
    元之客票，實為一萬七千五百元，係由台洲興業有限公司簽發以第一商業銀行新
    竹東門分行為付款人之支票，一直未被提示，另一張五十三萬元客票，其正確金
    額不詳，只知大約係五十三萬元，因不知支票號碼，無法查證有無被提示兌領，
    該支票係由江瑩企業有限公司簽發以交通銀行新莊分行為付款人等情（本院更一
    審卷第一五八頁）。本院前審分別向上開付款人銀行函查，亦經第一商業銀行東
    門分行及交通銀行新莊分行檢送台洲興業有限公司、江瑩企業有限公司開戶資料
    在卷（本院更一審卷第一七二至一七六頁、第一七八至一八二頁）。而台洲興業
    有限公司負責人陳君洲雖亦到庭證稱：確有開出前揭一萬七千五百元支票交予癸○○，該紙支票未被人提示兌領（本院更一審卷第二０三頁）；至江瑩企業有限
    公司負責人陳桂芳則因公司已倒閉，無法送達傳票（本院更一審卷第一九五頁）
    ，皆未能確切證明被告等人有強行取走上開支票之情事。
  (四)告訴人另指稱，上開皮包內除上開之物外，尚放罝有伊簽發原欲寄給客戶之積乙
    公司中國國際商業銀行員林分行、帳號00000000000、八十四年十月
    十七日、票號0000000000、面額四萬五千元支票一張；廖婉君中興銀
    行員林分行，帳號000－00－000000－0，八十四年十一月三十日、
    同年八月三十日、同月十七日，票號0000000、0000000、000
    0000，面額四十八萬八千四百元、二萬二千元、十五萬元支票三張。上開支
    票現均經人提示，因存款不足而遭退票云云，經本院依告訴人之聲請，分別向台
    中市票據交換所、中國國際商業銀行員林分行、中興銀行員林分行、華南商業銀
    行員林分行、合作金庫員林分行、台中商業銀行北員林分行、員林信用合作社莒
    光分社查詢結果：I發票人台灣積乙公司、付款人中國國際商業銀行員林分行、
    帳號00000000000、發票日八十四年十月十七日、票號000000
    0000、面額四萬五千元支票一張部分未經提示。II發票人廖婉君、付款人中
    興銀行員林分行，帳號000－00－000000－0，發票日八十四年十一
    月三十日、面額四十八萬八千四百元、票號0000000之支票部分，依中興
    商業銀行員林分行九十年五月十六日興員存字第六十一號、華南商業銀行員林分
    行九十年六月十一日華員匯字第一０七號函所示，無法查出提示人之年籍資料。
    III發票人廖婉君中興銀行員林分行，帳號000－00－000000－0，發
    票日、八十四年八月三十日、票號0000000、面額二萬二千元之支票部分
    ，係由存戶春元鐵工廠（負責人戊○○）委託代收。Ⅳ發票人廖婉君、付款人中
    興銀行員林分行，帳號000－00－000000－0，發票日八十四年八月
    十七日，票號0000000，面額十五萬元支票部分，係由台中區中小企業銀
    行豐原分行存戶甲○○委託代收。Ⅴ發票人廖婉君，付款人中興銀行員林分行，
    帳號000－00－000000－0，票號0000000、金額二萬零六百
    元支票係由員林信用合作社存戶壬○○提出代收等情，分別有分別有中興商業銀
    行員林分行九十年五月十六日興員存字第六十一號、中國國際商業銀行員林分行
    九十年五月十八日中銀聯字第五五號、合作金庫員林分行九十年六月十一日合金
    員存字第九七０號、員林信用合作社九十年六月四日彰員信合字第七０七號、台
    中區中小企業銀行豐原分行九十年六月二十日中豐原字第七十一號等函附卷可憑
    。嗣經本院分別傳喚戊○○、壬○○、甲○○到庭作證，壬○○證稱：告訴人從
    事電風扇之組裝，伊是告訴人之下游產業，上開支票係告訴人因給付貨款所交付
    ，被告三人伊均不認識等語。證人甲○○證稱：上開支票係告訴人所交付，伊出
    售電風扇馬達予告訴人，告訴人以該支票充當貨款。伊不認識被告三人等語。證
    人戊○○則對其所提示上開支票之來源表示記不清楚，對告訴人及被告三人亦均
    表示不認識等情。是亦未能確切證明被告等人有強行取走上開支票之情事。
  (五)告訴人雖指訴被告丙○○逼迫其簽寫五百萬元之本票四張、五百四十萬元之本票
    一張、二千五百四十萬元本票一張、二千萬元本票一張、五百四十萬元支票一張
    、二千萬元支票一張共計九千六百二十萬元，惟本案自查獲時起迄今皆僅在被告
    丙○○身上查獲乙紙二千五百四十萬元之本票（另紙二千萬元本票發票日八十一
    年八月二十一日，到期日八十二年八月二十一日，係在挾持告訴人前，被告辛○○交付丙○○，佯為債權讓與，做為索債之用），告訴人所指訴其餘金額之本票
    、支票皆查無任何積極證據足以證明，再參以證人鍾濡鎂所稱被告丙○○每次以
    電話索錢時之金額亦為二千五百四十萬元等情觀之，尤難認定告訴人確有簽發其
    餘各該本票、支票，被告丙○○向告訴人追討之金額二千五百四十萬元，係在被
    告辛○○、子○○之債權範圍內，顯不具不法所有之意圖，而超出該債權範圍以
    外亦即二千五百四十萬元之本票一張以外部份，應認為並無其事實，尚難遽為不
    利於被告之認定。
  (六)綜上所述，本件顯然查無足以認定被告等確有告訴人癸○○所指強行取走其財物
    ，以及逼迫其簽寫二千五百四十萬元本票以外之其餘本票、支票之積極證據，揆
    諸前揭說明，自不能單憑告訴人之告訴，或以推測擬制之方法，認定被告等人涉
    有此部份強取財物及逼迫簽寫其餘本票、支票之犯行併此敘明。
六、被告子○○經合法傳喚，無正當之理由無故不到庭，爰不待其陳述，逕行判決，
    併此敘明。
七、據上論斷，依刑事訴訟法第三百七十一條、第三百六十九條第一項前段、第三百
    六十四條、第二百九十九條第一項前段、第三百條、刑法第三百零二條第一項、
    第二百七十七條第一項、第二十八條、第五十六條、第五十五條、第三十八條第
    一項第二款，罰金罰鍰提高標準條例第一條前段，判決如主文。
本案經檢察官丁○○到庭執行職務。
中       華       民       國   九  十    年     十      月   三十一    日
                                臺灣高等法院臺中分院刑事第四庭
                                      審判長法  官  洪  耀  宗
                                            法  官  江  德  千
                                            法  官  劉  登  俊
右正本證明與原本無異。
如不服本判決應於收受送達後十日內向本院提出上訴書狀，其未敘述上訴之理由者並
得於提起上訴後十日內向本院補提理由書（均須按他造當事人之人數附繕本）。
                                            書記官  鄧  智  惠
中       華       民       國   九  十    年    十一     月     二      日
                                                                        Ｋ


司法院資訊處製作；財團法人民間司法改革基金會備份。
